【裁判字號】    97,財管,28
【裁判日期】    970904
【裁判案由】    指定遺產管理人
【裁判全文】
臺灣雲林地方法院民事裁定              97年度財管字第28號
聲  請  人  丙○○
                        號
非訟代理人  甲○○
關  係  人  李愛珠
                        號
關  係  人  財政部國有財產局臺灣中區辦事處雲林分處
代  表  人  陸恒寧
非訟代理人  張振坤
上列聲請人聲請對被繼承人乙○○選任遺產管理人事件，本院裁定
如下：
    主      文
選任李愛珠（女、民國○○年○月○○日生、國民身分證統一編號：
Ｚ000000000號）為被繼承人乙○○（男、民國○○年○月○○日出生
，生前最後住所：雲林縣莿桐鄉大美村14鄰溪美35-18，國民身
分證統一編號：Ｚ000000000號，於民國92年10月4日死亡）之遺
產管理人。
准對被繼承人乙○○之繼承人為承認繼承之公示催告。
被繼承人乙○○之繼承人，應自前項公示催告最後登載新聞紙之
日起，六個月內承認繼承，上述期限屆滿，無繼承人承認繼承時
，被繼承人乙○○之遺產，於清償債權，並交付遺贈物後，如有
賸餘即歸屬國庫。
聲請程序費用新臺幣壹仟元由被繼承人乙○○之遺產負擔。
    理      由
一、按繼承開始時，繼承人有無不明，而無親屬會議或親屬會議
    未於1 個月內選定遺產管理人者，利害關係人得聲請法院選
    任遺產管理人，並由法院依公示催告程序，定6 個月以上之
    期限，公告繼承人，命其於期限內承認繼承，民法第1177條
    、第1178條第1項、第2項分別定有明文。
二、本件聲請意旨略以：被繼承人乙○○（男、民國○○年○月○○
    日出生，國民身分證統一編號：Ｚ000000000號，最後住所：
    雲林縣莿桐鄉大美村14鄰溪美35之18號）前向臺灣土地銀行
    股份有限公司（下稱土地銀行）借貸，土地銀行將該筆債權
    讓與華南金資產管理股份有限公司，該公司又將其對乙○○
    之債權讓與聲請人，惟被繼承人乙○○於92年10月4日死亡
    ，其第1、2、3順位之繼承人均依法具狀聲明拋棄繼承，無
    第4順位繼承人，是否仍有應繼承之人不明，而其親屬會議
    並未於1個月內選定遺產管理人，致聲請人對上開遺產無法
    行使權利，又被繼承人乙○○所遺留之不動產現由其妻、子
    女占有使用中，爰依民法第1178條之規定，聲請鈞院選任關
    係人李愛珠為被繼承人乙○○之遺產管理人等語。
三、經查，聲請人主張之上開事實，已據其提出債權讓與證明書
    、他項權利證明書、債權讓與證明書、抵押權設定契約書等
    件為證，並經本院依職權調閱本院92年度繼字第513號拋棄
    繼承卷證查明無誤，自堪信為真實。堪信被繼承人乙○○之
    遺產，確屬無人承認繼承之狀態。本件並無經親屬會議選定
    遺產管理人之資料，及聲請人為利害關係人，足認聲請人所
    為之聲請與前揭規定並無不合。
四、指定李愛珠為管理人：
（一）關係人李愛珠為被繼承人乙○○之配偶，現仍居住並使用
      被繼承人所遺留之不動產，是關係人李愛珠管理上尚無不
      便，又其經聲請人徵詢意見，業已表明同意擔任被繼承人
      之遺產管理人，有關係人李愛珠出具之同意書1份在卷可
      憑。
（二）又公益代表人財政部國有財產局臺灣中區辦事處雲林分處
      相關承辦人員到庭，亦同認本件聲請人取得債權讓與及求
      償等過程均屬私法自治事項，被繼承人之債務可能大於遺
      產，本件尚無由財政部國有財產局臺灣中區辦事處雲林分
      處介入之必要。
（三）承上，爰選任關係人李愛珠為被繼承人乙○○之遺產管理
      人。又遺產管理人應克盡善良管理人之義務，所經管之遺
      產，於清償債權，並交付遺贈物後，如有賸餘即歸屬國庫
      ；遺產管理人依法執行職務過程，並應注意依民法第1179
      條等相關規定，克盡職務，併此敘明。
五、【聲請人應於收受本裁定之日起拾日內將本裁定登載公報、
    新聞紙或其他相類之傳播工具壹日，並將登載證據檢送本院
    。】
六、依非訟事件法第21條第1項前段、民法第1150條前段，裁定
    如主文。
中    華    民    國    97   年    9     月    4     日
                  家事法庭    法  官    黃玉清
如對本裁定抗告須於裁定送達後10日內向本院提出抗告狀，並應
繳納抗告費新臺幣1,000元。
以上正本係照原本作成。
中    華    民    國    97   年    9     月    4     日
                              書記官    鄭國銘


司法院資訊處製作；財團法人民間司法改革基金會備份。
